【裁判字號】    99,交聲,3680
【裁判日期】    991117
【裁判案由】    聲明異議
【裁判全文】
臺灣臺中地方法院交通事件裁定      99年度交聲字第3680號
原處分機關  交通部公路總局臺中區監理所豐原監理站
異議人即
受處分人    甲○○
上列受處分人因違反道路交通管理處罰條例案件，對於交通部公
路總局臺中區監理所豐原監理站於民國99年9 月9 日所為之處分
（原處分案號：豐監稽違字第裁63-HE0000000號裁決書）不服，
聲明異議，本院裁定如下：
    主    文
異議駁回。
    理    由
一、原處分機關略以：異議人即受處分人甲○○（下稱受處分人
    ）駕駛車牌號碼Y3-7780 號自小客車，於民國99年6 月19日
    18 時47 分許，行經臺中縣豐原市○○街、豐西街口處，因
    「未依號誌行駛」違規，為臺中縣警察局豐原分局員警依違
    反道路交通管理處罰條例第48條第1 項第2 款之規定當場舉
    發。受處分人於99年9 月9 日至本站接受裁決，本站以豐監
    稽違字第裁63-HE0000000號裁決書，裁處罰鍰新臺幣（下同
    ）600 元，並記違規點數1 點。本案受處分人不服舉發，於
    99 年7月19日檢附通知單向本站申訴，經轉舉發單位查證違
    規屬實，本站遂依規定裁處; 另本案員警雖於移送聯記明「
    當事人拒簽拒收紅單、99年6 月19日告知至郵局繳罰單勿超
    過7 月4 日」，惟因告知到案處所有誤，又該通知單於99年
    7 月2 日始郵寄行為人（99年7 月5 日送達），受處分人接
    獲通知單後於15日內向本站提出申訴，故雖已逾應到案日期
    ，本站仍僅裁處低額罰鍰，併此敘明。
二、聲明異議意旨則以: (一)本件違規事實，並無員警所指「未依
    號誌行駛」之情事。當時是在豐原市○○街由南往北行駛，
    駛至瑞安街與豐西街交叉路口之交通號誌，欲往右轉入豐西
    街時，適逢綠燈變為黃燈，伊乃依規定趕快前進，並換檔減
    速向右轉彎，但因上開路口交通號誌之黃燈時間非常短，當
    時路上車流量很多，加上伊車輛是福斯T4加長型手排車，欲
    右轉而減速換檔較為費時，以致黃燈變為紅燈時，伊車輛尚
    在右轉過程當中，所以被警員指為伊未依號誌行駛。(二)舉發
    通知單遲至99年7 月5 日才寄達至伊住所，但上面所記載之
    應到案日期為99年7 月4 日，此種情形顯然不合理、不合法
    。(三)雖該警員在舉發通知單上刻意註明「99年6 月19日18時
    48分告知至郵局繳罰單勿超過7 月4 日」，但伊要鄭重否認
    該警員有此當面告知之事實。茲從舉發通知單上該警員所填
    之違規時間為99年6 月19日18時47分，而該警員註明告知伊
    之時間為18時48分的記載，即可證明該警員有向伊作上開告
    知顯然不是事實，而屬刻意捏造。(四)該處路口設有監視器，
    伊有請警員調閱，警員卻故意不調閱，顯然警員係怕釐清真
    相，爰聲明異議云云。
三、按汽車駕駛人轉彎時，不依標誌、標線、號誌指示者，處60
    0 元以上1,800 元以下罰鍰，並記違規點數1 點，道路交通
    管理處罰條例第48條第1 項第2 款及第63條第1 項第1 款亦
    規定甚明。次按行為人有違反條例之情形者，應填製舉發違
    反道路交通管理事件通知單，並於被通知人欄予以勾記，當
    場舉發者，應填記駕駛人或行為人姓名、性別、出生年月日
    、地址、身分證統一編號及車主姓名、地址、車牌號碼、車
    輛種類。被查獲之駕駛人或行為人為受處分人時，應於填記
    通知單後將通知聯交付該駕駛人或行為人簽名或蓋章收受之
    ；拒絕簽章者，仍應將通知聯交付該駕駛人或行為人收受，
    並記明其事由及交付之時間；拒絕收受者，應告知其應到案
    時間及處所，並記明事由與告知事項，視為已收受，道路交
    通管理事件統一裁罰基準及處理細則第11條第1 項第1 款定
    有明文。
四、受處分人雖以前揭情詞置辯，惟查：
(一)、證人即本件舉發違規之警員邱世明於本院訊問時到庭具結證
    稱：「（問：請描述當時的狀況？）99年6 月19日當時我是
    在豐原市○○○路往豐西街口行進，當時我騎著警用機車，
    行進中，在豐西街、瑞安街口時，我當時是走在豐西街路上
    ，豐西街的號誌是綠燈，受處分人當時是從瑞安街口要右轉
    豐西街口，他是紅燈強行右轉，我當時剛好行進到該交叉路
    口，我看到受處分人強行右轉，我就尾隨他的後面把他攔到
    右側，我請他出示證件，但是他沒有帶證件，我說我幫他查
    ，但他執意要請家人帶證件，我跟他說你紅燈右轉，但是他
    說他沒有，我本來是要規勸，不一定要舉發他，但是他視若
    無睹，好像沒有號誌要強行右轉，這樣會造成別人的危險，
    等了約5 分鐘，他家人就把他的證件送過來，我就依法舉發
    他未依號誌行駛」、「（問：既然你說他是違規紅燈右轉，
    為何不直接寫明紅燈右轉的違規事實？）寫紅燈違規右轉或
    寫未依號誌行駛都可以」、「（問：本件所寫的未依號誌行
    駛就是指受處分人紅燈右轉的違規？）對」、「（問：當時
    你前面的視線是否清楚？有無被其他車輛擋住？）清楚，當
    時並沒有被其他車輛擋住」、「（問：你看到受處分人紅燈
    右轉時，你接近該交叉路口多遠？）不到五公尺」、「（問
    ：舉發單上為何要特別註明在99年6 月19日下午6 時48分到
    郵局繳款？）那是我們內部的約定，我們會在第二點加註告
    訴他的權利」、「（問：受處分人爭執他在99年6 月19日下
    午6 時47分才違規，你如何在48分就告知他？）我只是寫大
    約的時間」、「（問：當時你接近該交叉路口五公尺的時候
    ，你確定你豐西街上的號誌都是綠燈？）對。我還沒有接近
    5 公尺處的地方，早就都是綠燈了」、「（問：當時你跟受
    處分人的車輛之間有無其他的障礙物遮蔽你的視線？）都沒
    有」、「（問：你確定你看到受處分人紅燈右轉時，該路口
    的號誌燈是否像受處分人說的他是黃燈轉過去才變紅燈? ）
    那是他的辯解，他是怕我開他紅燈才這樣講」、「（問：當
    時受處分人的車輛接近該路口的時候，燈號確實是紅燈？）
    是紅燈，他是強行右轉，不是剛在變換燈號的時候右轉」、
    「（問：你與受處分人有無仇恨過節？）完全沒有，我不認
    識他」、「（問：當時受處分人的車輛已經右轉過去你才看
    到他的車？還是一開始你就有發現他的車子？）受處分人車
    輛一開始要右轉，我就發現他的車子了」、「（問：你當時
    距離該交叉路口還有五公尺，你可以看得到？）我可以很明
    顯的看得到受處分人正要右轉」、「（問：你確定你一開始
    看到受處分人的車子時，你行駛的路上燈號一直是綠燈，沒
    有剛轉換的情形？）對」等語綦詳，據上，足認證人係在受
    處分人一開始要從瑞安街右轉豐西街時，就已注意到受處分
    人之車輛，且當時證人所行駛之豐西街上之號誌始終係綠燈
    ，並無號誌轉換之情形，是受處分人辯稱其係過停止線時才
    變燈號云云，並不足採。又證人當時所在位置，既與受處分
    人相距不到5 公尺，而兩人之間並無何車輛或障礙物，足以
    遮蔽證人之視線，準此，證人衡情應能清楚見到受處分人紅
    燈右轉之情形，當無錯認之可能。
(二)、又按道路交通管理處罰條例第7 條第1 項規定：「道路交通
    管理之稽查、違規之紀錄，由交通勤務警察，或依法令執行
    交通稽查任務之人員執行之」，又交通警察製單舉發違反道
    路交通管理處罰條例所列之違規事實，本質上為行政處分，
    係公務員基於職務上公權力，依法就特定之具體事件所為具
    公法上效果之單方行政行為，基於公務員為公法上行為具有
    公信力之原則，該行政處分當可被推定為真正，故執勤警員
    方得當機處分以達其維護交通秩序、安全之行政目的，若謂
    公務員一切行政行為均須預留證據以證其實，則國家行政勢
    必窒礙難行，是本此公信原則，交通員警基於其職務權限，
    依據所見事實，攔停製單舉發交通違規案件，於法並無違誤
    。且執勤警員係依法執行公務，其與受處分人既不相識，素
    無怨隙，而警員執行公務本身受行政懲處責任之監督，且於
    本院訊問時係具結作證，負有刑法偽證罪之處罰風險，苟無
    上開違規事實，衡情，當無甘冒行政懲處及刑責而刻意誣陷
    受處分人之可能。
(三)、再者，舉發違反交通規則之違規，常係一瞬間突發之行為，
    此乃眾所周知之事，所需之舉證狀態稍縱即逝，除設有感應
    照相之路口、或經員警執行定點交通稽查勤務時預以錄影或
    拍照方式蒐集證據外，因有不及操作攝影器材或其他事實上
    之困難，通常無法就一瞬間突發之交通違規行為即時攝影取
    證，且事後已難以還原現場狀態，是以，舉發當時現場之執
    勤警員自屬本件之重要證人，如無其他證據顯示舉發警員有
    誤認或故意構陷之情事時，自應信賴舉發警員親眼目睹之證
    言，尚難以舉發警員無法提出其他證據佐證，即認其所述不
    可採信。而本件依舉發員警到庭所述，員警並無錯認之可能
    ，則受處分人有上開違規情事，足堪認定。此外，本院復查
    無何積極證據，足認本案舉發員警有捏造事實違法取締之情
    事，則員警本其維護交通秩序、安全職責所為之舉發，自應
    受到合法、正確之推定，受處分人空言質疑舉發機關及員警
    之公正性，卻未能舉證以證其說，尚難採憑。
(四)、至受處分人雖質疑前揭豐西街、瑞安街交岔路口設有監視器
    ，警員卻故意不調閱云云，經本院依職權向該路口轄區里長
    張英隆詢問結果，業據證人張英隆表示：該路口屬豐西里轄
    區，惟該監視器早於99年6 月19日更早之前即故障，雖報請
    公所修理，惟招標作業迄尚無結果等語明確，有本院電話紀
    錄表附卷可稽，足見受處分人上開質疑，尚屬無據。
(五)、又觀諸卷附本案舉發通知單移送聯收受通知聯者簽章欄經舉
    發員警註記「當事人拒簽拒收」字樣，並由受處分人於其向
    豐原監理站之申訴書中，自承：其因不承認違規而拒絕在舉
    發單簽名，顯見本件受處分人為警舉發時確有拒簽拒收舉發
    通知單之情事。而觀之舉發通知單上應到案日期為99年7 月
    4 日前，惟該舉發通知單合法送達於受處分人係99年7 月5
    日，則受處分人縱於甫接獲舉發違規通知單後即刻前往原處
    分機關繳納，於客觀上顯然不能於「應到案日期」前自行到
    案繳納最低額罰鍰，明顯影響受處分人權益。而原處分機關
    考量其已逾應到案日期及告知之應到案處所有誤，而僅裁處
    低額罰鍰，於法尚無不合，併此敘明。
五、綜上所述，本件受處分人既有上開之違規行為，事證明確，
    原處分機關依違反道路交通管理處罰條例第48條第1 項第2
    款、第63條第1 項第1 款及違反道路交通管理事件統一裁罰
    基準表等規定，裁處受處分人罰鍰600 元，並記違規點數1
    點，即無違誤。本件聲明異議為無理由，應予駁回。
六、據上論斷，應依道路交通管理處罰條例第87條第2 項，道路
    交通事件處理辦法第18條規定，裁定如主文。
中    華    民    國    99    年    11    月    17    日
                     交通法庭   法  官  蔡美華
上正本證明與原本無異。
如不服本裁定，應於送達後5日內，向本院提出抗告狀。
                                書記官  謝惠雯
中    華    民    國    99    年    11    月    17    日

司法院資訊處製作；財團法人民間司法改革基金會備份。
